【裁判字號】    99,智訴,5
【裁判日期】    990924
【裁判案由】    違反著作權法
【裁判全文】
臺灣高雄地方法院刑事判決               99年度智訴字第5號
公  訴  人  臺灣高雄地方法院檢察署檢察官
被      告  乙○○
            甲○○○
上列被告因違反著作權法案件，經檢察官提起公訴（98年度偵字
第19604 號）及移送併案審理（併辦案號：98年度偵字第27306
號、32392 號），因被告就被訴事實為有罪之陳述，經告以簡式
審判之意旨，並聽取當事人之意見後，本院裁定進行簡式審判程
序審理，判決如下：
    主  文
乙○○犯著作權法第九十一條第二項之侵害著作財產權罪，處有
期徒刑陸月，如易科罰金，以新臺幣壹仟元折算壹日。扣案金嗓
伴唱機壹台、點歌本壹本、遙控器壹台，均沒收。
甲○○○犯著作權法第九十二條之侵害著作財產權罪，處拘役貳
拾日，如易科罰金，以新臺幣壹仟元折算壹日。
    事  實
一、乙○○明知「前途」、「迷魂香」、「感情線」、「阮的戀
    夢」、「番仔火」、「衝衝衝」等6 首歌曲，係著作權人豪
    記影視唱片有限公司（下稱豪記公司）、娛樂線股份有限公
    司（下稱娛樂線公司）分別將所屬上開歌曲之音樂著作，授
    權予瑞影企業股份有限公司（下稱瑞影公司）重製為營業用
    MIDI伴唱產品，並將該等音樂著作專屬授權予瑞影公司重製
    、出租及公開演出使用，非經瑞影公司之同意或授權，不得
    擅自重製、出租及公開演出，詎乙○○竟意圖出租而擅自以
    重製之方法侵害著作財產權之接續犯意及幫助擅自以公開演
    出之方法侵害著作財產權之犯意，未經瑞影公司之同意或授
    權，自民國97年8 月22日起，將非法重製有「前途」、「迷
    魂香」、「感情線」等3 首歌曲之金嗓伴唱機1 台，以每月
    新臺幣（下同）5,000 元之代價，出租予甲○○○，並於不
    詳時、地，接續重製「阮的戀夢」、「番仔火」、「衝衝衝
    」等3 首歌曲至上開金嗓伴唱機內，甲○○○則基於擅自以
    公開演出之方法侵害他人著作財產權之集合犯意，自租得上
    開金嗓伴唱機之日起（即97年8 月22日），即擺設在高雄縣
    梓官鄉○○○路208 號之「水車卡拉OK」店內，供不知情之
    不特定消費者以投幣10元可點唱1 首歌之方式，公開演唱「
    前途」、「迷魂香」、「感情線」、「番仔火」等4 首歌曲
    ，以此侵害瑞影公司之著作財產權。嗣於97年12月5 日，為
    警在上址店內查獲，並扣得上開乙○○所有出租予甲○○○
    之金嗓伴唱機1 台、點歌本1 本、遙控器1 台。
二、案經瑞影公司訴由高雄縣政府警察局岡山分局報請臺灣高雄
    地方法院檢察署檢察官偵查起訴。
    理  由
一、本件被告乙○○、甲○○○所犯並非死刑、無期徒刑、最輕
    本刑為3 年以上有徒刑之罪或高等法院管轄第一審案件，而
    其於準備程序進行中，被告2 人均先就被訴事實為有罪之陳
    述，經本院告知簡式審判程序之旨，並聽取公訴人及被告之
    意見後，本院認適宜改依簡式審判程序進行，爰依刑事訴訟
    法第273 條之1 第1 項、第284 條之1 規定，由本院合議庭
    以裁定由受命法官獨任進行簡式審判程序，合先敘明。
二、上揭事實，業據被告乙○○、甲○○○於審理時坦承不諱，
    核與證人即告訴代理人潘錦松之警詢陳述相符，復有前揭6
    首音樂著作之著作財產權讓與證明書、點歌本目錄照片、播
    放歌曲畫面照片、被告2 人簽訂之租賃契約書在卷可稽（見
    高縣岡警偵字第0980031292號卷，下稱警一卷，頁19、20反
    面、23～32；98年度偵字第19604 號卷，頁33～36、60～65
    、69、77）。此外，另有上開金嗓伴唱機1 台、點歌本1 本
    、遙控器1 台扣案可佐，是被告2 人任意性之自白，核與事
    實相符，堪予採信。本案事證明確，被告2 人上開犯行，洵
    堪認定，應依法論科。
三、按著作權法第91條第2項既係規定意圖銷售或出租而擅自重
    製他人著作，則按照低度行為吸收於高度行為之原則，其出
    租重製他人著作之行為，當吸收於擅自重製行為之中，自應
    專依重製之規定處罰（最高法院92年度台上字第1425號判決
    意旨參照）。核被告乙○○所為，係犯著作權法第91條第2
    項之侵害著作財產權罪及幫助犯著作權法第92條之侵害著作
    財產權罪；核被告甲○○○所為，係犯著作權法第92條之侵
    害著作財產權罪。被告甲○○○係利用不知情之消費者以點
    唱之方法向現場公眾傳達音樂著作詞、曲內容之公開演出行
    為，遂行其侵害著作權人音樂著作財產權之犯行，應為間接
    正犯。又被告乙○○出租重製他人著作之低度行為，應為意
    圖出租而擅自重製他人著作之高度行為所吸收，不另論罪。
    被告乙○○基於出租予甲○○○之意圖，於密接時、地擅自
    將「阮的戀夢」、「番仔火」、「衝衝衝」等3 首歌曲灌錄
    至上開金嗓伴唱機內，各行為間之獨立性極低，且均侵害同
    一法益，應為接續犯，僅論以一罪。又被告甲○○○自97年
    8 月22日起至同年12月5 日為警查獲時止，在同一地點擺設
    載有非法重製歌曲之伴唱機，供不特定之顧客點選演唱之營
    業性行為，本即具有反覆實施之性質，依社會通念，於客觀
    上認為符合一個反覆、延續性之行為觀念，於刑法評價上，
    應僅成立「集合犯」之一罪。被告乙○○一行為觸犯上開2
    罪名，為想像競合犯，應從一重之著作權法第91條第2 項之
    侵害著作財產權罪處斷。爰審酌被告乙○○、甲○○○均無
    視政府大力宣導尊重他人智慧財產權之法令，竟為牟私利而
    侵害他人之著作財產權，破壞市場秩序及我國致力保護智慧
    財產權之國際名譽，不僅妨礙知識經濟產業之發展，亦形成
    文化進步之阻礙，甚為可議，惟念本件遭查獲之伴唱機僅1
    台，被告乙○○、甲○○○侵害音樂著作之數量分別為6 首
    及4 首，數量不多，犯罪期間非長，且其等犯後均坦承犯行
    ，顯有悔意，又被告甲○○○前無犯罪之前科，此有臺灣高
    等法院被告前案紀錄表附卷可稽，素行尚佳，兼衡其等犯罪
    所得、目的、手段等一切情狀，分別量處如主文所示之刑，
    並均諭知易科罰金之折算標準。末扣案之金嗓伴唱機1 台、
    點歌本1 本、遙控器1 台，均屬被告乙○○所有之物，業據
    其供陳明確，且係犯著作權法第91條第2 項之罪所用之物，
    爰均依著作權法第98條規定，併予宣告沒收。
四、退併辦部分：
（一）移送併辦意旨（98年度偵字第27306 號、98年度偵字第
      32392 號號）略以：被告乙○○從事電腦伴唱機臺之出租
      為業，並僱用陳深淵（所涉違反著作權部分另案偵辦）至
      承租店家從事安裝電腦伴唱機、送修及收取租金等工作，
      其與陳深淵均明知如附表所示之音樂著作係他人享有音樂
      著作之著作財產權，非經著作財產權人之同意或授權，不
      得擅自重製、出租。詎乙○○、陳深淵2 人竟基於意圖出
      租而擅自以重製、出租之方法侵害他人著作財產權之犯意
      聯絡，未經享有著作財產權之人之同意或授權，由陳深淵
      與「合歡小吃部」負責人接洽承租電腦伴唱機事宜，約定
      以每臺每月新臺幣5 千元之代價，自97年1 月5 日起，將
      內有如附表編號1 至8 之音樂著作之點將家電腦伴唱機3
      臺，出租予「合歡小吃部」負責人，經置放在位於高雄縣
      茄萣鄉○○村○○路100 號「合歡小吃部」，並於97年1
      月30日起之某日，在不詳地點，未經如附表所示著作財產
      權人之同意或授權，擅自將「前途」、「迷魂香」、「愛
      情爐丹」、「買醉的人」等之曲非法重製至上開3 臺點將
      家電腦伴唱機內，並繼續出租予「合歡小吃部」之負責人
      。嗣於97年11月21日，為警持搜索票至「合歡小吃部」執
      行搜索，扣得上開金嗓伴唱機3 臺，而查獲上情。因認被
      告乙○○此部分所為，涉有著作權法第91條第2 項、第92
      條之意圖出租而擅自以重製、出租之方法侵害他人著作財
      產權，並認此部分與前開經論罪科刑部分，有集合犯之實
      質上一罪關係，應予移送併辦等語。
（二）惟按95年7 月1 日起施行之修正刑法，已將連續犯及其性
      質類似之常業犯規定悉予刪除，考其立法旨趣，係因對於
      多次原可獨立評價之行為，僅論以一罪，不無鼓勵犯罪之
      嫌，亦與國民對於法律之感情相悖。是就集合犯及接續犯
      之觀念，於判斷時，自不能無限擴張，除仍應受社會通念
      之支配外，尤應注意其公平性、合理性，使與經驗法則、
      論理法則及比例原則等一般法律適用之原理原則相適合，
      否則即與上揭修法精神不符（最高法院96年度台上字第
      787 號判決意旨參照）。著作權法第91條第2 項、第92
      條之侵害他人著作財產權罪，雖亦預定有實行複次作為之
      性質，而屬集合犯之一種，然認定其行為之罪數，仍應秉
      此原則決之，並非無所限制。
（三）經查，移送併辦之犯罪事實，不論灌錄歌曲之伴唱機台、
      營業地點、場所之負責人，均與起訴書所載之犯罪事實迥
      異，各次舉動均可獨立判斷，且各次承租營業地點擺放伴
      唱機台，均需與不同之場地負責人另行洽談承租契約，另
      收取租金，始克完成，依一般社會通念，各個行為均顯可
      區隔，難認屬集合犯，即與起訴部分，並無集合犯之實質
      上一罪之關係，均應退由檢察官另行處理，附此敘明。
據上論斷，應依刑事訴訟法第273 條之1 第1 項、第299 條第1
項前段，著作權法第91條第2 項、第92條、第98條，刑法第11
條、第30條第1 項、第55條、第41條第1 項前段，判決如主文。
本案經檢察官鄧怡君到庭執行職務。
中    華    民    國    99    年    9     月    24    日
                  刑事第七庭  法  官  洪培睿
以上正本證明與原本無異。
如不服本判決應於收受送達後10日內向本院提出上訴書狀，並應
敘述具體理由；如未敘述上訴理由者，應於上訴期間屆滿後20日
內向本院補提理由書（均須按他造當事人之人數附繕本）「切勿
逕送上級法院」。
中    華    民    國    99    年    9     月    24    日
                              書記官  秦富潔
附錄本案論罪科刑法條：
著作權法第91條
擅自以重製之方法侵害他人之著作財產權者，處 3 年以下有期
徒刑、拘役，或科或併科新臺幣75萬元以下罰金。
意圖銷售或出租而擅自以重製之方法侵害他人之著作財產權者，
處6 月以上5 年以下有期徒刑，得併科新臺幣20萬元以上2 百萬
元以下罰金。
以重製於光碟之方法犯前項之罪者，處6 月以上5 年以下有期徒
刑，得併科新臺幣50萬元以上5 百萬元以下罰金。
著作僅供個人參考或合理使用者，不構成著作權侵害。
著作權法第92條
擅自以公開口述、公開播送、公開上映、公開演出、公開傳輸、
公開展示、改作、編輯、出租之方法侵害他人之著作財產權者，
處3 年以下有期徒刑、拘役、或科或併科新臺幣75萬元以下罰金
。
附表：
 ┌───┬──────────┬───────────┐
 │編號  │音    樂    著    作│享有著作財產權之人    │
 ├───┼──────────┼───────────┤
 │1     │力量之詞、曲        │吳東龍、豪記公司      │
 ├───┼──────────┼───────────┤
 │2     │蝴蝶夢之詞、曲      │吳東龍                │
 ├───┼──────────┼───────────┤
 │3     │我問天之詞、曲      │吳東龍、豪記公司      │
 ├───┼──────────┼───────────┤
 │4     │思相枝之詞、曲      │吳東龍                │
 ├───┼──────────┼───────────┤
 │5     │堅持之詞、曲        │吳東龍                │
 ├───┼──────────┼───────────┤
 │6     │送行之詞、曲        │吳東龍                │
 ├───┼──────────┼───────────┤
 │7     │錯愛之詞、曲        │吳東龍、豪記公司      │
 ├───┼──────────┼───────────┤
 │8     │手中情之詞、曲      │吳東龍、豪記公司      │
 ├───┼──────────┼───────────┤
 │9     │前途之曲            │豪記公司              │
 ├───┼──────────┼───────────┤
 │10    │迷魂香之曲          │豪記公司              │
 ├───┼──────────┼───────────┤
 │11    │愛情爐丹之曲        │吳東龍                │
 ├───┼──────────┼───────────┤
 │12    │買醉的人之曲        │吳東龍                │
 └───┴──────────┴───────────┘

司法院資訊處製作；財團法人民間司法改革基金會備份。
